---
title: "Diario_SB"
output: html_document
---

```{r}
# Definir directorio: si se abre desde "Project" es necesario abrirlo desde el menú (Session>Set working directory>...)
setwd("C:/DELL/GDrive_2/Instar/calibracion_validacion/fuentes_datos_validacion/COPLAS_PLAGAS/")
```

```{r}
library(lubridate)
```


# Zona 2

# Agregacion de datos INSTAR: 

## Datos INSTAR crudos:
   
```{r}
# Datos crudos de INSTAR_SN:
INSTAR_bz2 <-read.table("INSTAR_bz2.csv", header=T, sep=";", dec=",")

names(INSTAR_bz2)[1] <- "fecha"
names(INSTAR_bz2)[2] <- "huevo"
names(INSTAR_bz2)[3] <- "l1"
names(INSTAR_bz2)[4] <- "l2"
names(INSTAR_bz2)[5] <- "crisalida"
names(INSTAR_bz2)[6] <- "exergia"

INSTAR_bz2$fecha <-as.Date(INSTAR_bz2$fecha, format="%d-%m-%Y") # %Y si el anio esta expresado en 4 digitos, %y si esta expresado en 2
```

**Importante**: recordar que mientras l1 y l2 son valores absolutos (numero total de individuos en el mundo Netlogo), exergia es la media del vigor de todos los hospedadores del mundo NetLogo.

En este caso, al contrario que en Sierra Nevada, parece que todos los anios cada instar asciende y desciende hasta 0, como es esperable.

## Definicion de los ciclos biologicos

En cualquier caso, *la agregación no se debería hacer por año natural, sino por ciclo biológico!* 

"Since 1973, forestry technicians have evaluated the degree of infestation by PPM in all pine stands *at the end of the winter season (February–April)* [...]" --> Considaremos 20 de marzo (dia 79 del anio).

Solucion poco elegante... >.<
```{r}
INSTAR_bz2$yday <- yday(INSTAR_bz2$fecha) # anadimos el dia del anio con el paquete lubridate
INSTAR_bz2$year <- year(INSTAR_bz2$fecha) # anadimos el anio con el paquete lubridate

INSTAR_bz2$biociclo <- NULL
```

```{r}
subset_1993 <- subset(INSTAR_bz2, INSTAR_bz2$year==1993)
for(i in 1:length(subset_1993$yday)){
  ifelse(subset_1993$yday[i]<=79, 
       subset_1993$biociclo[i] <- 1, subset_1993$biociclo[i] <- 2)
}

subset_1994 <- subset(INSTAR_bz2, INSTAR_bz2$year==1994)
for(i in 1:length(subset_1994$yday)){
  ifelse(subset_1994$yday[i]<=79, 
       subset_1994$biociclo[i] <- 2, subset_1994$biociclo[i] <- 3)
}

subset_1995 <- subset(INSTAR_bz2, INSTAR_bz2$year==1995)
for(i in 1:length(subset_1995$yday)){
  ifelse(subset_1995$yday[i]<=79, 
       subset_1995$biociclo[i] <- 3, subset_1995$biociclo[i] <- 4)
}

subset_1996 <- subset(INSTAR_bz2, INSTAR_bz2$year==1996)
for(i in 1:length(subset_1996$yday)){
  ifelse(subset_1996$yday[i]<=79, 
       subset_1996$biociclo[i] <- 4, subset_1996$biociclo[i] <- 5)
}

subset_1997 <- subset(INSTAR_bz2, INSTAR_bz2$year==1997)
for(i in 1:length(subset_1997$yday)){
  ifelse(subset_1997$yday[i]<=79, 
       subset_1997$biociclo[i] <- 5, subset_1997$biociclo[i] <- 6)
}

subset_1998 <- subset(INSTAR_bz2, INSTAR_bz2$year==1998)
for(i in 1:length(subset_1998$yday)){
  ifelse(subset_1998$yday[i]<=79, 
       subset_1998$biociclo[i] <- 6, subset_1998$biociclo[i] <- 7)
}

subset_1999 <- subset(INSTAR_bz2, INSTAR_bz2$year==1999)
for(i in 1:length(subset_1999$yday)){
  ifelse(subset_1999$yday[i]<=79, 
       subset_1999$biociclo[i] <- 7, subset_1999$biociclo[i] <- 8)
}

subset_2000 <- subset(INSTAR_bz2, INSTAR_bz2$year==2000)
for(i in 1:length(subset_2000$yday)){
  ifelse(subset_2000$yday[i]<=79, 
       subset_2000$biociclo[i] <- 8, subset_2000$biociclo[i] <- 9)
}

subset_2001 <- subset(INSTAR_bz2, INSTAR_bz2$year==2001)
for(i in 1:length(subset_2001$yday)){
  ifelse(subset_2001$yday[i]<=79, 
       subset_2001$biociclo[i] <- 9, subset_2001$biociclo[i] <- 10)
}

subset_2002 <- subset(INSTAR_bz2, INSTAR_bz2$year==2002)
for(i in 1:length(subset_2002$yday)){
  ifelse(subset_2002$yday[i]<=79, 
       subset_2002$biociclo[i] <- 10, subset_2002$biociclo[i] <- 11)
}

subset_2003 <- subset(INSTAR_bz2, INSTAR_bz2$year==2003)
for(i in 1:length(subset_2003$yday)){
  ifelse(subset_2003$yday[i]<=79, 
       subset_2003$biociclo[i] <- 11, subset_2003$biociclo[i] <- 12)
}

subset_2004 <- subset(INSTAR_bz2, INSTAR_bz2$year==2004)
for(i in 1:length(subset_2004$yday)){
  ifelse(subset_2004$yday[i]<=79, 
       subset_2004$biociclo[i] <- 12, subset_2004$biociclo[i] <- 13)
}
subset_2005 <- subset(INSTAR_bz2, INSTAR_bz2$year==2005)
for(i in 1:length(subset_2005$yday)){
  ifelse(subset_2005$yday[i]<=79, 
       subset_2005$biociclo[i] <- 13, subset_2005$biociclo[i] <- 14)
}

subset_2006 <- subset(INSTAR_bz2, INSTAR_bz2$year==2006)
for(i in 1:length(subset_2006$yday)){
  ifelse(subset_2006$yday[i]<=79, 
       subset_2006$biociclo[i] <- 14, subset_2006$biociclo[i] <- 15)
}

subset_2007 <- subset(INSTAR_bz2, INSTAR_bz2$year==2007)
for(i in 1:length(subset_2007$yday)){
  ifelse(subset_2007$yday[i]<=79, 
       subset_2007$biociclo[i] <- 15, subset_2007$biociclo[i] <- 16)
}

subset_2008 <- subset(INSTAR_bz2, INSTAR_bz2$year==2008)
for(i in 1:length(subset_2008$yday)){
  ifelse(subset_2008$yday[i]<=79, 
       subset_2008$biociclo[i] <- 16, subset_2008$biociclo[i] <- 17)
}

subset_2009 <- subset(INSTAR_bz2, INSTAR_bz2$year==2009)
for(i in 1:length(subset_2009$yday)){
  ifelse(subset_2009$yday[i]<=79, 
       subset_2009$biociclo[i] <- 17, subset_2009$biociclo[i] <- 18)
}

subset_2010 <- subset(INSTAR_bz2, INSTAR_bz2$year==2010)
for(i in 1:length(subset_2010$yday)){
  ifelse(subset_2010$yday[i]<=79, 
       subset_2010$biociclo[i] <- 18, subset_2010$biociclo[i] <- 19)
}

subset_2011 <- subset(INSTAR_bz2, INSTAR_bz2$year==2011)
for(i in 1:length(subset_2011$yday)){
  ifelse(subset_2011$yday[i]<=79, 
       subset_2011$biociclo[i] <- 19, subset_2011$biociclo[i] <- 20)
}

subset_2012 <- subset(INSTAR_bz2, INSTAR_bz2$year==2012)
for(i in 1:length(subset_2012$yday)){
  ifelse(subset_2012$yday[i]<=79, 
       subset_2012$biociclo[i] <- 20, subset_2012$biociclo[i] <- 21)
}

subset_2013 <- subset(INSTAR_bz2, INSTAR_bz2$year==2013)
for(i in 1:length(subset_2013$yday)){
  ifelse(subset_2013$yday[i]<=79, 
       subset_2013$biociclo[i] <- 21, subset_2013$biociclo[i] <- 22)
}

subset_2014 <- subset(INSTAR_bz2, INSTAR_bz2$year==2014)
for(i in 1:length(subset_2014$yday)){
  ifelse(subset_2014$yday[i]<=79, 
       subset_2014$biociclo[i] <- 22, subset_2014$biociclo[i] <- 23)
}

INSTAR_bz2 <- rbind(subset_1993, subset_1994, subset_1995, subset_1996, subset_1997, subset_1998, subset_1999, subset_2000, subset_2001, subset_2002, subset_2003, subset_2004, subset_2005, subset_2006, subset_2007, subset_2008, subset_2009, subset_2010, subset_2011, subset_2012, subset_2013, subset_2014)
```

```{r}
# Ideas varias:

# x <- 1993:2014
# y <- 1:22
# z <- 2:23
# 
# 
# for(i in 1:length(prueba$x)){
#   name <- paste("subset", x[i], sep = "_") # no hace nada
#   name <- data.frame(subset(INSTAR_bz2, INSTAR_bz2$year==x[i]))
#   for(j in 1:length(name$yday)){
#     ifelse(name$yday[j]<=50, 
#        name$biociclo[j] <- y[i], name$biociclo[j] <- z[i])
#   }
# }

# Otra
# generar_biociclos <- function(subset_year, start_year = 1993, biociclo = 1){
#   subset_year <- subset(INSTAR_bz2, INSTAR_bz2$year==start_year)
#   for(i in 1:length(subset_year$yday)){
#   ifelse(subset_year$yday[i]<=50, 
#        subset_year$biociclo[i] <- biociclo, subset_year$biociclo[i] <- biociclo + 1)
#   biociclo <- biociclo + 1
#   start_year <- start_year +1
#   }
#   return(subset_year$biociclo[i]) 
# } 
# 
# generar_biociclos(subset_year, start_year = 1993, biociclo = 1


# Otra:
# for (i in unique(INSTAR_bz2$year)){
#   for(j in INSTAR_bz2$yday){
#     ifelse(INSTAR_bz2$yday[j] <= 50,
#     INSTAR_bz2$biociclo[j] == biociclo,
#     INSTAR_bz2$biociclo[j] == biociclo+1)
#     }
#   biociclo == biociclo + 1
#   }
```

## Agregacion por suma
La suma de los individuos de cada instar para un mismo anio es una forma de calcular los "dias equivalentes del instar". Asi, sumando todos los l1 de un anio no obtenemos numero total de l1 sino dias equivalentes de afeccion de l1. Por tanto, la suma tiene sentido para "huevos", "l1", "l2" y "crisalidas", no para "exergia". 

Hacemos la agregacion solo para l1 y l2

**OJO** aggregate aplicada sobre una serie temporal entiende que debe agregar por anio (no hace falta poner el by=...)

```{r}
sum_l1<- aggregate(x = INSTAR_bz2$l1, by=list(biociclo=INSTAR_bz2$biociclo), FUN=sum, na.rm=TRUE)
names(sum_l1)[2] <- "sum_l1"

sum_l2<- aggregate(x = INSTAR_bz2$l2, by=list(biociclo=INSTAR_bz2$biociclo), FUN=sum, na.rm=TRUE)
names(sum_l2)[2] <- "sum_l2"
```

## Agregacion por maximo

??

## Agregacion por minimo

??

## Agregacion por media

Tiene sentido para energia

```{r}
mean_exergia <- aggregate(x = INSTAR_bz2$exergia, by=list(biociclo=INSTAR_bz2$biociclo), FUN=mean, na.rm=TRUE)
names(mean_exergia)[2] <- "mean_exergia"
```

## Creamos una tabla con todos los datos de agregacion
```{r}
agreg_INSTAR_bz2 <- cbind(
  sum_l1,
  sum_l2,
  mean_exergia)
agreg_INSTAR_bz2_biociclo <- agreg_INSTAR_bz2[ -c(3,5) ]

#write.csv(agreg_INSTAR_bz2_biociclo, "agreg_INSTAR_bz2_biociclo.csv", row.names=FALSE, na="")
```

*FIN FASE DE AGREGACION INSTAR POR BIOCICLO PARA SIERRA DE BAZA ZONA 2*

# Agregacion de datos COPLAS: 

Para obtener un valor de COPLAS, hacemos la media ponderada de los rodales. En el caso de la zona 2, esta zona tiene pinos en los rodales 'GR023012' y 'GR023015', con superficies similares. Por tanto, no haria falta ponderar, pero para hacer la prueba le damos el peso que corresponde a cada uno (0.5)

```{r}
COPLAS_Bz2_completo<-read.csv("zona_baza.csv", header=TRUE, dec =".", sep=",") # Sin agregar, datos brutos seleccionando los rodales oportunos (todo sierra de baza)

boxplot(COPLAS_Bz2_completo$GRADO.REVISADO ~ COPLAS_Bz2_completo$RODAL)
plot(COPLAS_Bz2_completo$GRADO.REVISADO ~ COPLAS_Bz2_completo$fecha, ylim = c(0,5))

for(i in 1:length(COPLAS_Bz2_completo$RODAL)){
  ifelse(COPLAS_Bz2_completo$RODAL[i] == "GR023012" | COPLAS_Bz2_completo$RODAL[i] == "GR023015",    COPLAS_Bz2_completo$peso[i] <- 0.5,COPLAS_Bz2_completo$peso[i] <- 1)}

media <- aggregate(x=COPLAS_Bz2_completo[c('GRADO.REVISADO')], by=list(fecha=COPLAS_Bz2_completo$fecha), FUN=mean, na.rm=TRUE)
varianza <- aggregate(x=COPLAS_Bz2_completo[c('GRADO.REVISADO')], by=list(fecha=COPLAS_Bz2_completo$fecha), FUN=var, na.rm=TRUE)

COPLAS_Bz2_agreg <- cbind(media, varianza$GRADO.REVISADO)
names(COPLAS_Bz2_agreg)[2] <- "mean"
names(COPLAS_Bz2_agreg)[3] <- "varianza"

plot(COPLAS_Bz2_agreg$fecha,COPLAS_Bz2_agreg$mean, ylim = c(0,5))

COPLAS_Bz2_agreg$biociclo <- 1:23
```

*FIN FASE DE AGREGACION PONDERADA DE COPLAS PARA SIERRA DE BAZA ZONA 2*

# Validacion externa

Importacion de datos de agregacion INSTAR
```{r}
agreg_INSTAR_bz2_biociclo<-read.table("agreg_INSTAR_bz2_biociclo.csv", header=T, sep=",", dec=".")
```

**Puesta en comun (29/08/2016)**

Asumimos que INSTAR(exergia) y COPLAS son la misma variable/miden lo mismo. Así, el modelo puede ser validado haciendo una regresión lineal (ver "Apuntes de validación de modelos"), donde COPLAS es la variable independiente (X) e INSTAR(exergia) es la variable independiente (Y). Con esto estamos asumiendo:

- Que, como se ha dicho antes, COPLAS e INSTAR miden lo mismo de la misma forma (en una relación inversa)
- Que se cumplen las asunciones de los modelos parametricos lineales (sobre Y y sobre los errores del modelo lineal), a saber:
  Normalidad: o, al menos, simetria
```{r}
hist(INSTAR_bz2$exergia) # todos los datos de energia
hist(agreg_INSTAR_bz2_biociclo$mean_exergia) # datos medios para cada anio
```
  No parecen normales... Ni siquiera simetricos :(
  El problema puede ser que el tamanio de la muestra es muy pequenio (n=22 en el agregado), aunque entonces el bruto no tendria por que tener el mismo problema.
  Posible solución: transformacion a una escala diferente (log o potencial)
  
  Homogeneidad de las varianzas: 
```{r}
var_exergia <- aggregate(x = INSTAR_bz2$exergia, by=list(year=INSTAR_bz2$year), FUN=var, na.rm=TRUE)
plot(var_exergia)
```
Habria que hacer un test para comprobar si son distintas significativamente, pero a simple vista no lo parece... Quizas cortando desde 1999, considerando que el modelo fluctua en periodo 1993-1999 hasta que se estabiliza

  Linealidad
```{r}
plot(agreg_INSTAR_bz2_biociclo$mean_exergia ~ COPLAS_Bz2_agreg$mean[(2:23)])
```
  ...
  
  Independencia: "the most common situation where this assumption is not met is when data are recorded in a time sequence"... Parece que tendremos que usar time series analysis si queremos algo decente...? Al menos con la agregacion tal y como se ha hecho hasta ahora.

De todas formas, aqui va la regresion:
```{r}
reg_exergia_COPLAS <- lm(agreg_INSTAR_bz2_biociclo$mean_exergia ~ COPLAS_Bz2_agreg$mean[(2:23)])
abline(reg_exergia_COPLAS)
summary(reg_exergia_COPLAS)
plot(reg_exergia_COPLAS)
dev.off()
```

Ademas de la regresion COPLAS ~ INSTAR(exergia), se decide realizar tambien regresiones entre variables INSTAR relacionadas con el numero de larvas y los valores de COPLAS. En este caso, asumimos:
- Que el numero de dias equivalentes de larvas (en l1 y en l2) guarda una relacion respecto a COPLAS, siendo INSTAR(lx) la variable independiente, y COPLAS la dependiente (asumimos que defoliacion es consecuencia de densidad de poblacion). De manera que:
    a) la defoliacion aumenta muy rapidamente al principio segun aumenta el numero de dias equivalentes hasta llegar a cierta saturacion --> eso seria logaritmica
    b) la defoliacion aumenta lentamente al principio segun aumenta el numero de dias equivalentes --> eso seria exponencial
    c) a mayor numero de dias equivalentes mayor la defoliacion, considerando cierta fase estacionaria al principio y cierta saturacion en los valores mas altos --> eso no seria ninguna de las dos, en realidad. **Hay alguna funcion que nos lo explique adecuadamente?**
    
    Entiendo que asumimos b (funcion exponencial con INSTAR(lx) como variable independiente, y COPLAS como dependiente). Entonces:
    Asumimos: COPLAS = a*e^(b*INSTAR)
    Transformamos: Z = Ln(COPLAS)
    Modelo linealizado: Z = ln(a) + (b*INSTAR)
    
    Para estudiar si el modelo logaritmo o exponencial explican/se adecuan a nuestros datos, lo mas facil es transformarlos a la funcion correspondiente, para asi realizar una regresion lineal entre los valores transformados y COPLAS. Entiendo que esto lo hacemos porque es mas facil de evaluar un modelo lineal (con R2) que uno logaritmico o exponencial.
    
## Construccion de tabla de datos
```{r}
log_COPLAS <- data.frame(log(COPLAS_Bz2_agreg[c(2:23),2]))
ds2 <- cbind(sum_l1, sum_l2, log_COPLAS)
ds2 <- ds2[ -c(3) ]
names(ds2)[4] <- "log_COPLAS"
```

## Regresion

NO SE HAN COMPROBADO LAS ASUNCIONES

```{r}
reg_l1_COPLAS <- lm(ds2$log_COPLAS~ds2$sum_l1)
```

  El problema es que la transformacion da valores "-Inf"... 
  Posible solucion: "Use log(Z+c) where c is an appropiate constant if there are zeros in the data set because you can't take the log of zero. Some people use the smallest possible value for their variable as a constant, others use an arbitrarily small number, such as 0.001". Careful with ANOVA significancies if this solution is applied!
  
  Usamos el Ln(0.001) = -6.907
  
```{r}
ds2$log_COPLAS[ds2$log_COPLAS == "-Inf"] <- "-6.907755"
```

Regresion logCOPLAS vs sum_l1
```{r}
reg_l1_COPLAS <- lm(ds2$log_COPLAS~ds2$sum_l1)
summary(reg_l1_COPLAS)
plot(reg_l1_COPLAS)
dev.off()
```

Regresion logCOPLAS vs sum_l2
```{r}
reg_l2_COPLAS <- lm(ds2$log_COPLAS~ds2$sum_l2)
summary(reg_l2_COPLAS)
```

Regresion logCOPLAS vs sum_l1+sum_l2
```{r}
ds2$sum_l1l2 <- NULL
for(i in 1:length(ds2$sum_l1)){
  ds2$sum_l1l2[i] = ds2$sum_l1[i]+ds2$sum_l2[i]
}  

reg_multiple_COPLAS <- lm((ds2$log_COPLAS~ds2$sum_l1l2))
summary(reg_multiple_COPLAS)
```

# Series temporales  

Ya que los datos, tanto de INSTAR como de COPLAS, forman parte de una serie temporal, deben ser tenidos en cuenta como tal, ya que hay mayores correlaciones entre las medidas mas cercanas en el tiempo.

Primero definimos las series temporales a considerar. Ojo porque COPLAS empieza en 1993 (biociclo 1), mientras que INSTAR debera empezar en 1994 ya que aunque hay datos en 1993, estos forman parte del biociclo 2.

```{r}
COPLAS_Bz2_ts <-ts(COPLAS_Bz2_agreg[2], start=1993, end=2015, frequency=1)
plot(COPLAS_Bz2_ts, ylim = c(0,5))

acf(COPLAS_Bz2_ts, na.action =na.pass)

agreg_INSTAR_bz2_biociclo_ts <-ts(agreg_INSTAR_bz2_biociclo[2:4], start=1994, end=2015, frequency=1)
plot(agreg_INSTAR_bz2_biociclo_ts)

acf(agreg_INSTAR_bz2_biociclo_ts, na.action =na.pass)
```



Queremos:

- *Cuantificar el grado de ajuste entre los datos de INSTAR y COPLAS*

Problemas metodologicos:
- COPLAS e INSTAR no tienen la misma frecuencia
- INSTAR contienen datos diarios, considerando años bisiestos

Analisis a realizar:
- Comparar COPLAS e INSTARagregado: esta opcion debe excluir el analisis de la estacionalidad de los datos, ya que al agregarse a un valor/anio no se podra observar la estacionalidad. Se podra, por tanto, analizar si la tendencia y el ruido son similares. Para esto asumimos que estas series tienen la forma:

x(t) = m(t) + z(t)

**DUDA** no seria este el mismo analisis que la regresion? este parece mas adecuado porque considera cada dato dentro de la serie, y puede afinar mas ya que se estudian tambien las correlaciones entre anios, pero en realidad en el mismo (lm o glm COPLAS vs INSTAR)  

- Validacion interna del modelo: analisis de la serie temporal de INSTAR y su relacion con las variables climaticas (temperatura). De esta manera, se podran observar la variabilidad estacional de la serie, y compararla con los patrones meteorologicos. Esto requiere solucionar el problema de los anios bisiestos. Opciones: eliminar los datos de los 29 de febrero, agregacion mensual de los datos, usar otros paquetes que consideren series de datos de frecuencia irregular (zoo?), ...?

## COPLAS vs INSTARagregado

Asumimos una relacion exponencial entre COPLAS e INSTAR (no estoy muy segura de esto...):

INSTAR = (a*e)^(b*COPLAS)

Por tanto usamos los datos de INSTAR transformados y probamos con los dias equivalentes de l2: 

```{r}
x <- log_agreg_INSTAR_SN$log_sum_l2

log_INSTAR_ts <-ts(x, start=2001, end=2014, frequency=1)
plot(log_INSTAR_ts)
acf(log_INSTAR_ts)
```

Comparamos COPLAS e INSTARagreg
```{r}
plot(ts.intersect(log_INSTAR_ts,COPLAS_SN_ts))
plot(as.vector(log_INSTAR_ts), as.vector(COPLAS_SN_ts[9:22,]))
lm_l2 <- lm(as.vector(log_INSTAR_ts)~ as.vector(COPLAS_SN_ts[9:22,]))

summary(lm_l2)
plot(lm_l2)
dev.off()
```

Creo que esto seria lo mismo, solo que con otra sintaxis
```{r}
intersect <- data.frame(ts.intersect(log_INSTAR_ts,COPLAS_SN_ts))
lm_l2 <- lm(intersect$log_INSTAR_ts~intersect$COPLAS_SN_ts)
```

Bastante mala relación....

plot(as.vector(log_INSTAR_ts), as.vector(COPLAS_SN_ts[9:22,]))
cor(log_INSTAR_ts, COPLAS_SN_ts[9:22,])

## INSTAR_bz2 como ts (datos completos)

```{r}
INSTAR_bz2_sinbisestos <- INSTAR_bz2[-c(979,2440,3901,5362, 6823),] # Eliminamos los 29 de febrero (anios 1996, 2000, 2004, 2008, 2012)

bz2_ts_l1 <-ts(INSTAR_bz2[3], start=c(1993,177), end=c(2014, 365), frequency=365) # Definimos como ts cada variable por separado

plot(bz2_ts_l1)
plot(decompose(bz2_ts_l1, type = c("additive")))
plot(decompose(bz2_ts_l1, type = c("multiplicative")))

```

> "If the seasonal effect tends to increase as the trend increases, a multiplicative model may be more appropriate"- --> Quizás multiplicative es más correcto en nuestro caso? Ver página 20 en "Introductory Time Series with R":
"In this example, the multiplicative model would seem more appropriate than the additive model because the variance of the original series and trend increase with time (Fig. 1.14). However, the random component, which corresponds to zt, also has an increasing variance, which indicates that a logtransformation (Equation (1.4)) may be more appropriate for this series (Fig. 1.14)."

Análisis exploratorio:
```{r}
plot(aggregate(bz2_ts_l1))
acf(bz2_ts_l1)
```

## Búsqueda de variables relevantes:
```{r}
# Valor maximo de huevos (pico)

max_huevos <- merge(aggregate(huevo ~ biociclo, data = INSTAR_bz2_sinbisestos, FUN = max), INSTAR_bz2_sinbisestos)
max_huevos <- max_huevos[ -c(3:7,9) ]
names(max_huevos)[2] <- "max_huevos"

mean(max_huevos$yday) # comparar con criterio experto/diagrama Demolin
sd(max_huevos$yday)

# Valor maximo de l1 (pico)

max_l1 <- merge(aggregate(l1 ~ biociclo, data = INSTAR_bz2_sinbisestos, FUN = max), INSTAR_bz2_sinbisestos) 
max_l1 <- max_l1[ -c(3:7,9) ]
names(max_l1)[2] <- "max_l1"

mean(max_l1$yday) # comparar con criterio experto/diagrama Demolin
sd(max_l1$yday)

# Valor maximo de l2 (pico)

max_l2 <- merge(aggregate(l2 ~ biociclo, data = INSTAR_bz2_sinbisestos, FUN = max), INSTAR_bz2_sinbisestos) 
max_l2 <- max_l2[ -c(3:7,9) ]
names(max_l2)[2] <- "max_l2"

mean(max_l2$yday) # comparar con criterio experto/diagrama Demolin
sd(max_l2$yday)

# Valor maximo de crisalida (pico)

max_crisalidas <- merge(aggregate(crisalida ~ biociclo, data = INSTAR_bz2_sinbisestos, FUN = max), INSTAR_bz2_sinbisestos) 
max_crisalidas <- max_crisalidas[ -c(3:7,9) ]
names(max_crisalidas)[2] <- "max_crisalidas"

mean(max_crisalidas$yday) # comparar con criterio experto/diagrama Demolin
sd(max_crisalidas$yday)

# Valor minimo de exergia (valle)

min_exergia <- merge(aggregate(exergia ~ biociclo, data = INSTAR_bz2_sinbisestos, FUN = max), INSTAR_bz2_sinbisestos) 
min_exergia <- min_exergia[ -c(3:7,9) ]
names(min_exergia)[2] <- "min_exergia"

mean(min_exergia$yday) # comparar con criterio experto/diagrama Demolin
sd(min_exergia$yday)
```

Se observa mucha variacion en los datos (sd y var muy altas). Ya que los primeros biociclos son de calentamiento y, sobre todo, que el biociclo 2 no está completo, vamos a ver como salen las medias si no contamos los ciclos 2 y 3, ni el 23 que tampoco esta completo:

```{r}
INSTAR_subset <- subset(INSTAR_bz2_sinbisestos, subset = INSTAR_bz2_sinbisestos$biociclo >= 4 & INSTAR_bz2_sinbisestos$biociclo<23)
```

```{r}
max_huevos_subset <- merge(aggregate(huevo ~ biociclo, data = INSTAR_subset, FUN = max), INSTAR_subset)
max_huevos_subset <- max_huevos_subset[ -c(3:7,9) ]
names(max_huevos_subset)[2] <- "max_huevos_subset"

mean(max_huevos_subset$yday) # comparar con criterio experto/diagrama Demolin
sd(max_huevos_subset$yday)

plot(max_huevos$max_huevos ~ max_huevos$yday, xlim=c(0,365), ylim = c(0,1300000))

plot(max_huevos_subset$max_huevos ~ max_huevos_subset$yday, xlim=c(0,365), ylim = c(0,1300000))
```

## Búsqueda del primer y último dato distinto de 0 en cada ciclo - cuando empieza la curva y cuando acaba?

Queremos una tabla tal que asi:

"biociclo", "inicio_valor", "inicio_yday"
3, ..., ...
4, ..., ...
...

num_biociclo <- 5
biociclo <- subset(INSTAR_bz2, INSTAR_bz2$biociclo==num_biociclo)

for(i in 1:length(biociclo$l1)){
  if(biociclo$l1[i]==0) next
  else print(biociclo$yday[i]); break}

biociclo_2 <- seq(3,22)
inicio <- NULL

l1_inicio_bio2 <- c(num_biociclo, min(vector, na.rm = T), max(vector, na.rm = T))

# Valor minimo distinto de 0
```{r}
mi_minimo <- function(columna){min(columna[columna>0])}
min_huevos <- merge(aggregate(huevo ~ biociclo, data = INSTAR_bz2, FUN = mi_minimo), INSTAR_bz2)
```

## Datos de temperatura 
```{r}
temp_sn<-read.csv("temp_sn.csv", header=TRUE, dec =".", sep=",")
temp_sn_sinbisestos <- temp_sn[-c(980,2441,3902),]

tmax_sn_ts <- ts(temp_sn_sinbisestos[2], start=c(2001,176), end=c(2014,161), freq=365)
tmax_decom <- decompose(tmax_sn_ts)

tmin_sn_ts <- ts(temp_sn_sinbisestos[3], start=c(2001,176), end=c(2014,161), freq=365)
tmin_decom <- decompose(tmin_sn_ts)

tmedia_sn_ts <- ts(temp_sn_sinbisestos[4], start=c(2001,176), end=c(2014,161), freq=365)
tmedia_decom <- decompose(tmedia_sn_ts)

plot(cbind(tmax_decom$trend, tmin_decom$trend,tmedia_decom$trend))
plot(cbind(tmax_decom$seasonal, tmin_decom$seasonal,tmedia_decom$seasonal))
plot(cbind(tmax_decom$random, tmin_decom$random,tmedia_decom$random))
```

## Temperatura vs INSTAR
```{r}
plot(cbind(INSTAR_SN_ts_huevos, tmax_sn_ts, tmin_sn_ts, tmedia_sn_ts), main="Huevos & temperatures")
dev.off()

```

> plot(decompose(Elec.ts))
> Elec.decom <- decompose(Elec.ts, type = "mult")
> plot(Elec.decom)
> Trend <- Elec.decom$trend
> Seasonal <- Elec.decom$seasonal
> ts.plot(cbind(Trend, Trend * Seasonal), lty = 1:2)